【裁判字號】    99,交簡上,74
【裁判日期】    990531
【裁判案由】    過失傷害
【裁判全文】
臺灣板橋地方法院刑事判決            99年度交簡上字第74號
上  訴  人
即  被  告  乙○○
上列上訴人即被告因過失傷害案件，不服本院99年度交簡字第27
6 號於中華民國99年2 月8 日所為之第一審刑事簡易判決（聲請
簡易判決處刑案號：臺灣板橋地方法院檢察署98年度偵字第1569
4 號），提起上訴，本院管轄第二審之合議庭判決如下︰
    主  文
上訴駁回。
緩刑貳年。
    事  實
一、乙○○於民國97年10月21日下午2 時50分許，騎乘車牌號碼
    HZ5 —207 號重型機車，沿臺北縣三峽鎮○○路○段138 巷
    往同巷1 弄方向行駛，行經三峽鎮○○路138 巷時，本應注
    意汽車除行駛於單行道或指定行駛於左側車道外，在未劃分
    向線或分向限制線之道路，應靠右行駛，而依當時之天候晴
    、日間自然光線、柏油路面、路面乾燥、路面無缺陷、無障
    礙物、視距良好等情，並無不能注意之情事，竟疏未注意而
    未靠右行駛，適有甲○○騎乘車牌號碼232 —DFQ 號重型機
    車，由三峽鎮○○路○段138 巷往介壽路二段行駛，亦未靠
    右且超速行駛，乙○○見狀閃避不及，撞及甲○○上開重機
    車後，致甲○○人車倒地，甲○○因而受有左小腿深裂傷
    5.0 公分縫合3 針、頭部外傷併下頜骨之傷害，乙○○於肇
    事後，在未被有偵查犯罪職權之機關或公務員知悉犯罪行為
    人前，不逃避裁判，當場承認為肇事人，自首而接受裁判。
二、案經乙○○自首及甲○○訴由臺灣板橋地方法院檢察署檢察
    官偵查後聲請簡易判決處刑。
    理  由
一、訊據被告乙○○固不否認有於上開時、地騎乘車牌號碼HZ5
    —207 號重型機車，且與告訴人甲○○所騎乘車牌號碼232
    —DFQ 號重型機車發生碰撞，告訴人甲○○因而受傷之事實
    ，然矢口否認有何過失傷害之犯行，並辯稱：伊認為沒有過
    失，且現場有被移動過，不能呈現當時狀況云云。惟查：
  (一)有關被告乙○○有於上開時、地騎乘重型機車與告訴人甲○
    ○所騎乘重型機車發生碰撞，致告訴人甲○○人車倒地，甲
    ○○因而受有左小腿深裂傷5.0 公分縫合3 針、頭部外傷併
    下頜骨之傷害，業據被告乙○○於警詢、偵查及本院審理中
    供述明確（見98年度他字第2667號偵查卷宗第16頁），且有
    證人即告訴人甲○○於本院審理中具結證述明確（見本院99
    年度交簡上字第74號卷第25至26頁），復有財團法人恩主公
    醫院診斷證明書、道路交通事故現場圖、道路交通事故調查
    報告表(一)、(二)及交通事故照片12張在卷可參（見98年度他字
    第2667號偵查卷宗第5 、12、14至15、17至22頁），此部分
    之事實，已堪認定。
  (二)至被告乙○○辯稱：伊沒有過失云云。惟觀之證人甲○○於
    本院審理中另具結證述：當天因有人在那邊釣魚，計程車司
    機在那邊觀看，所以道路左右邊都停滿計程車，但中間車道
    還可以讓兩台車機車並行，又伊當時車速50公里，在大概不
    到10公尺就看到被告，被告靠近伊時，伊有向右閃躲，但角
    度沒有抓好就撞倒了，當時被告和伊若都靠右行駛就不會發
    生車禍等語綦詳（見本院同上卷第25至26頁），另參以臺北
    縣三峽鎮○○路○段138 巷往同巷1 弄之道路並未劃標線，
    而該道路路段寬12.1公尺，且現場散落物分佈位置距離路緣
    約6.3 公尺，此有道路交通事故現場圖及現場照片在卷可憑
    （見98年度他字第2667號偵查卷宗第12頁），此外被告乙○
    ○於本院審理中另自承：照片中白色的塑膠（右下）是伊機
    車的等語不諱（見本院同上卷第27至27背面頁），綜觀上開
    情詞，則由機車碎片之分佈位置，可見被告乙○○於上開時
    、地騎乘機車時，確實未靠右行駛之情。復參以被告乙○○
    於本院審理中自承：當時是要進入介壽路巷內，該道路兩邊
    確實有停車，但仍可以過4 台摩托車，伊沒有靠很右駕駛等
    語明確（見本院同上卷第26背面頁），益徵被告乙○○騎乘
    上開重型機車，在未劃分標線之道路，未靠右行駛，其自有
    過失之事實，是被告乙○○前開辯解，不足為採。
  (三)按汽車除行駛於單行道或指定行駛於左側車道外，在未劃分
    向線或分向限制線之道路，應靠右行駛，道路交通安全規則
    第95條第1 項前段定有明文。本件被告乙○○騎乘上開重型
    機車行經上開未劃分向線之道路，理應注意要靠右行駛，而
    依本件車禍發生當時天候晴、日間自然光線、柏油路面、路
    面乾燥、路面無缺陷、無障礙物、視距良好等情形，被告乙
    ○○並無不能注意之情事，適告訴人甲○○騎乘前開重型機
    車駛近上開肇事路段，詎被告乙○○竟疏未注意及此，未靠
    右駕駛，適告訴人甲○○亦未靠右行駛且超速，被告乙○○
    見狀閃煞不及，撞上告訴人甲○○，而釀本件事故，造成告
    訴人甲○○受有前揭傷害，被告乙○○就本件車禍之發生應
    確有過失甚明，亦有臺灣省台北縣車輛行車事故鑑定委員會
    鑑定意見書在卷可稽（見98年度偵字第15694 號偵查卷宗第
    34至35頁），且被告乙○○之上開過失行為與告訴人甲○○
    所受之前揭傷害間復有相當因果關係。本件事證已臻明確，
    被告乙○○所辯不足採信，其過失犯行洵堪認定，應依法論
    科。
三、核被告乙○○所為，係犯刑法第284 條第1 項前段之過失傷
    害罪。被告於肇事後，於有偵查權限之機關知悉肇事者係何
    人前，留待現場向前來處理之臺北縣政府警察局三峽分局交
    通分隊警員坦承肇事，並接受裁判，有臺北縣政府警察局三
    峽分局道路交通事故肇事人自首情形記錄表1 紙附卷可憑（
    見98年度他字第2667號偵查卷宗第25頁），為對於未發覺之
    罪自首而受裁判，應依刑法第62條前段之規定減輕其刑。原
    審審酌被告之素行、大學肄業之智識程度，本件交通事故之
    過失程度及告訴人所受傷害程度、被告坦承有過失責任，惟
    尚未與告訴人達成民事和解，及告訴人違規程度等一切情狀
    ，並適用刑事訴訟法第449 條第1 項前段、第3 項、第454
    條第2 項，刑法第284 條第1 項前段、第62條前段、刑法第
    41條第1 項前段，刑法施行法第1 條之1 第1 項、第2 項前
    段，經核其認事用法，均無違誤，量刑亦稱妥適。被告上訴
    意旨猶執陳詞，否認犯罪，為無理由，應予駁回。末查上訴
    人前均未曾因故意犯罪受有期徒刑以上刑之宣告，此有臺灣
    高等法院被告前案紀錄表在卷可參，其因一時失慮，致罹刑
    典，堪認其經此次科刑教訓後，應知所警惕，信無再犯之虞
    ，且已與告訴人達成和解，此有本院板橋簡易庭調解筆錄影
    本1 件附卷可參，是本院認為前開對其宣告之刑，以暫不執
    行為適當，爰依刑法第74條第1 項第1 款之規定，併予宣告
    緩刑2 年，以啟自新。
三、據上論斷，應依刑事訴訟法第455 條之1 第1 項、第3 項、
    第368 條，刑法第74條第1 項第1 款，判決如主文。
本案經檢察官簡志祥到庭執行職務。
中    華    民    國    99    年    5     月    31    日
                  刑事第一庭審判長法  官  王復生
                                  法  官  陳世旻
                                  法  官  連雅婷
上列正本證明與原本無異。
不得上訴。
                                  書記官  郭晉良
中    華    民    國    99    年    5     月    31    日
附錄本案論罪科刑法條全文：
中華民國刑法第284條
（過失傷害罪）
因過失傷害人者，處 6 月以下有期徒刑、拘役或 5 百元以下罰
金，致重傷者，處 1 年以下有期徒刑、拘役或 5 百元以下罰金
。
從事業務之人，因業務上之過失傷害人者，處 1 年以下有期徒
刑、拘役或 1 千元以下罰金，致重傷者，處 3 年以下有期徒刑
、拘役或 2 千元以下罰金。

司法院資訊處製作；財團法人民間司法改革基金會備份。
